【裁判字號】    98,交聲,584
【裁判日期】    980622
【裁判案由】    聲明異議
【裁判全文】
臺灣高雄地方法院交通事件裁定         98年度交聲字第584號
原處分機關  高雄市政府交通局
異  議  人
即受處分人  乙○○
上列異議人即受處分人因違反道路交通管理處罰條例案件，對於
高雄市政府交通局民國98年2 月27日所為之處分（原處分案號：
高市交裁字第裁32-B00000000號），聲明異議，本院裁定如下：
    主  文
異議駁回。
    理  由
一、聲明異議意旨略以：異議人即受處分人乙○○前接獲高雄市
    政府交通局裁決書，指稱其於民國98年2 月1 日晚上8 時50
    分許，騎乘車牌號碼CQ7-321 號重型機車，行經高雄市○○
    區○○路與河南路口時，因駕車行經有燈光號誌管制之交岔
    路口闖紅燈，為警當場攔停並製單舉發，原處分機關並依道
    路交通管理處罰條例第53條第1 項、第63條第1 項第3 款規
    定，裁處異議人罰鍰新臺幣（下同）1,800 元，並記違規點
    數3 點。惟異議人當日自凱旋路轉至同慶路發覺黃燈，因該
    路巷窄，遂緩行通過2 單行道路口，至河北路口燈號轉為紅
    燈，為警攔查開單，員警稱於同慶路及凱旋路口停紅燈時見
    其闖紅燈，然同慶、凱旋路口距河北路口已逾百公尺，徒憑
    警員之目視或有誤認，且無其他積極證據佐證，伊懷疑警察
    舉發不當，爰依法聲明異議，請求撤銷原處分等語。
二、按汽車駕駛人，行經有燈光號誌管制之交岔路口闖紅燈者，
    處1,800 元以上5,400 元以下罰鍰，並記違規點數3 點，道
    路交通管理處罰條例第53條第1 項、第63條第1 項第3 款分
    別定有明文。
三、本件異議人於前揭時間，騎乘上開機車，在高雄市○○路與
    河南路口，因駕車行經有燈光號誌管制之交叉路口闖紅燈，
    為警當場攔停並製單舉發，經原處分機關依道路交通管理處
    罰條例第53條第1 項規定，裁處異議人罰鍰1,800 元，並依
    同條例第63條第1 項第3 款規定記違規點數3 點之處分等情
    ，有高雄市政府交通局98年2 月27日高市交裁字第裁32-B00
    000000號違反道路交通管理事件裁決書、高雄市政府警察局
    高市警交字第B00000000 號舉發違反道路交通管理事件通知
    單、高雄市政府警察局苓雅分局98年2 月18日高市警苓分六
    字第0980003707號函影本各1 份在卷可稽（見本院卷第7 頁
    至第9 頁），異議人雖以上開情詞置辯，惟查：
  (一)證人即本件舉發員警甲○○於本院調查時結證稱：98年2 月
    1 日伊與同事鄭凱文一同巡邏，巡邏至河南路與同慶路口停
    等紅燈時，異議人騎機車停在伊前面，他看河南路單行道的
    車流過去，比較沒有車輛，就闖越過去，伊當時在異議人後
    面看得很清楚，伊看到他闖過河南路的紅綠燈，就騎車過去
    攔他，後來在河北路將異議人攔下，伊有跟異議人說他闖紅
    燈，請他將駕照、行照拿出來，然後就依法舉發，伊並未告
    訴異議人是在凱旋路和同慶路口看到他闖紅燈等語明確（見
    本院卷第18頁至第19頁），其就取締經過詳細說明，並當庭
    提出現場圖說明異議人行進方向為佐（見本院卷第27頁），
    且與證人即員警鄭凱文於本院調查時具結證述：當天伊與甲
    ○○巡佐一起值勤，阮巡佐舉發異議人時伊有全程在場，當
    時伊2 人係停在河南路、同慶路口等紅燈，親眼看到異議人
    闖越河南路的紅燈，伊2 人便跟著上去要舉發，阮巡佐先示
    意異議人路邊停車，然後告知異議人說他闖越河南、同慶路
    口的紅燈，請他出示行照、駕照，異議人也很配合出示行、
    駕照，伊2 人就依法進行取締、告發等語（見本院卷第20頁
    至第21頁），相互符合，參以本件證人均係就案發當日親身
    經歷之取締經過作證，所證內容，就其目擊本件異議人違規
    情節及舉發經過敘述詳實明確，並無瑕疵，顯非一般憑空捏
    造證詞可擬，況上開證人均為依法執行勤務之員警，員警執
    行勤務，維護交通秩序，一旦發現民眾違反道路交通管理處
    罰條例之規定，依法取締舉發，乃職責所在，且其等與異議
    人素無仇怨，僅係偶然舉發異議人違規行為，其等經本院以
    證人身分傳喚到庭，具結後以偽證刑責作為擔保而為前開陳
    述，衡情當無自陷偽證罪而構詞誣陷異議人之理，且依其等
    所述內容並無何矛盾或違背經驗法則之處，是證人甲○○、
    鄭凱文所為上述證言應屬真實可信，得為本院判斷之依據。
  (二)又按交通勤務警察或依法令執行交通稽查任務人員，開單舉
    發違反道路交通管理處罰條例所列之違規事實，經公路主管
    機關或警察機關所為之裁決處罰，本質上為行政處分，係公
    務員基於職務上權力，依法就特定之具體事件所為，並具有
    公法上效果之單方行政行為。而根據公務員為公法上行為具
    有公信力之原則，立法者乃於道路交通管理處罰條例及高速
    公路交通管制規則等交通法規中制定相關規定，使交通勤務
    警察或依法令執行交通稽查任務人員，在特殊情形下，當場
    不能或不宜攔截製單舉發時，得當機處置而就違規事實予以
    逕行舉發（參見道路交通管理處罰條例第7 條之2 等規定）
    ，以達成維護交通秩序及公共安全之行政目的。反之，若謂
    公務員之一切行政行為，均需預留充分之證據，以證明其所
    認定之事實為真，則國家行政勢必受到相當程度之阻礙，而
    且相關行政目的亦難以順利達成，故刑事訴訟法中就犯罪證
    據有關之規定，與屬於行政秩序罰之交通違規裁罰本旨不相
    符合之部分，自不在得以準用之列。從而，交通違規行政爭
    訟之舉證責任原理，應非如刑事案件中，必須超越任何合理
    懷疑，始可為有罪判決之嚴格證明程度，而係應與民事訴訟
    之舉證責任原理相類似，亦即，基本上應就行政機關與人民
    所各自主張有利於己之事實，分配其應盡之舉證責任，而非
    逕予適用刑事訴訟法上之「無罪推定」原則，此觀諸行政訴
    訟法第136 條，規定行政訴訟程序準用民事訴訟法第277 條
    舉證責任分配原則之立法意旨，即可明瞭。從而，受處分人
    若未就執勤員警之舉發違誤提出相關證據以供調查，且依卷
    存證據資料亦無其他積極證據足資證明其有捏造事實違法取
    締之情事，則執勤員警本其維護交通秩序及安全之職責所為
    舉發行為，自應受到合法及正確之推定。揆之前揭說明，本
    件異議人既未就本件值勤員警之舉發有誤，提出明確事證以
    供調查，且上開同慶路與河南路口並未設有監錄系統，有高
    雄市政府警察局苓雅分局98年6 月8 日高市警苓分偵字第09
    80015019號函1 份附卷可憑（見本院卷第39頁、第40頁），
    此外，復查無其他相關證據，足資證明執勤員警確有捏造事
    實違法取締之情事，自難認其等有何濫行舉發違規之情形，
    是以，上開證人本於維護交通秩序及行車安全等職責所為之
    本件交通違規舉發及相關證述內容，即應予以採信。
  (三)異議人雖以本件並無其他積極證據佐證，伊懷疑警察舉發不
    當云云置辯，然查，各種違規之行為，各有不同之執行方法
    ，就有無闖越紅燈而論，該違規行為係屬無預警之突發狀況
    ，蒐證及取締之時機稍縱即逝，故其方法僅能藉由現場執勤
    員警之目擊結果而為，此觀道路交通管理處罰條例第7 條之
    2 第1 項第1 款、第4 項之內容及法意甚明。異議人雖以上
    開情詞置辯，惟道路交通管理處罰條例並未規定警方以攔停
    舉發行為人違規時，需以科學儀器取得證據，此觀之道路交
    通管理處罰條例自明，本件既係經上開員警2 人當場自後攔
    停取締舉發，異議人於交岔路口闖紅燈之違規事件乃偶發於
    瞬間，自難以期待警員於闖越過程中全程拍照或錄影存證；
    況且人證本即為法定之證據方法，自可憑以為事實認定之基
    礎，此在數量龐大且突發狀況較多之交通事件中尤然，不因
    無拍照存證或其他科學方法舉證而有異，再者，警察為維持
    秩序，取締違規駕車僅是依法執行職務，自無偏頗立場之必
    要，上開員警2 人既已到庭具結證述，再佐以現場客觀外在
    狀態綜合觀察，所述內容亦與常情無違，是其證言即有相當
    之證明力。異議人猶執前詞辯解，尚難憑取。
四、綜上所述，異議人確有上開違規事實，應可認定。是以，原
    處分機關依據道路交通管理處罰條例第53條第1 項、第63條
    第1 項第3 款規定，裁處罰鍰1,800 元，並記違規點數3 點
    ，經核並無違誤，本件異議為無理由，應予駁回。
據上論斷，應依道路交通案件處理辦法第19條，裁定如主文。
中    華    民    國    98    年    6     月    22    日
                  交通法庭      法  官  周佳佩
以上正本證明與原本無異。
如不服本裁定，應於收受送達後5 日內向本院提出抗告狀。
中    華    民    國    98    年    6     月    23    日
                                書記官  王壹理


司法院資訊處製作；財團法人民間司法改革基金會備份。
